【裁判字號】    97,易,837
【裁判日期】    970430
【裁判案由】    傷害等
【裁判全文】
臺灣臺北地方法院刑事判決               97年度易字第837號
公  訴  人  臺灣臺北地方法院檢察署檢察官
被      告  丁○○
            乙○○
            丙○○
上列被告等因傷害等案件，經檢察官提起公訴（九十六年度偵字
第二四一三一號），本院判決如下：
    主  文
丁○○公然侮辱人，處罰金新臺幣仟元，如易服勞役，以新臺
幣壹仟元折算壹日；又傷害人之身體，處拘役貳拾日，如易科罰
金，以新臺幣壹仟元折算壹日；又傷害人之身體，處拘役拾日
，如易科罰金，以新臺幣壹仟元折算壹日。拘役部分，應執行拘
役肆拾日，如易科罰金，以新臺幣壹仟元折算壹日。
乙○○傷害人之身體，處拘役貳拾日，如易科罰金，以新臺幣壹
仟元折算壹日。
丙○○公然侮辱人，處罰金新臺幣仟元，如易服勞役，以新臺
幣壹仟元折算壹日；又傷害人之身體，處拘役貳拾日，如易科罰
金，以新臺幣壹仟元折算壹日。
    事  實
一、丁○○、乙○○、丙○○均係臺北市松山區○○○路十一巷
    之鐘鼎山林社區住戶，緣丙○○、乙○○、數名鐘鼎山林住
    戶，於民國九十六年十月十一日晚間十時四十五分許，在臺
    北市松山區○○○路十一巷九十七號前電梯間，討論鍾鼎山
    林社區主委庚○○張貼於佈告欄之會議紀錄，嗣庚○○與甲○○、丁○○用餐飲酒後返回該社區，乙○○、丙○○及數
    名住戶隨即圍住庚○○，對庚○○提出質疑而與庚○○發生
    爭執，丁○○聽聞吵鬧聲前往電梯間察看，以手推丙○○，
    而與丙○○發生爭吵，丙○○基於妨害名譽之犯意，公然以
    ：「你是什麼東西」之足以損害丁○○人格評價之言語侮辱
    丁○○，丁○○亦基於妨害名譽之犯意，公然以：「你是什
    麼東西」之足以損害丙○○人格評價之言語，侮辱丙○○，
    丁○○、丙○○隨後分別基於傷害他人身體之犯意互毆，丁○○用拳頭毆打丙○○額頭及頭部，丙○○則以手打丁○○
    耳光並抓丁○○臉部，致丙○○受有頭部外傷合併前額挫傷
    腫脹等傷害，丁○○亦受有頭部外傷及臉部抓痕之傷害。乙○○見狀上前欲拉開丁○○與丙○○，由身後抱住丁○○，
    丁○○轉身反抗乙○○，丁○○、乙○○竟又分別基於傷害
    他人身體之犯意互毆，一路由臺北市松山區○○○路十一巷
    九十七號前電梯間扭打至花台區，丁○○用拳頭毆打乙○○
    頭部，並用腳踢乙○○胸部，致乙○○倒地頭部撞到花台，
    受有頭部外傷合併枕部腫脹、右上臂及左肘擦挫傷、左側胸
    痛之傷害，乙○○則毆打丁○○頭部並用腳踹丁○○胸部，
    致丁○○受有頭部外傷、臉部抓痕、胸部挫傷、四肢抓破皮
    及瘀青之傷害。
二、案經丁○○、乙○○、丙○○訴由臺北市政府警察局松山分
    局報請臺灣臺北地方法院檢察署檢察官偵查起訴。
    理  由
一、訊據被告丁○○、丙○○、乙○○均否認有為上揭犯行，被
    告丁○○辯稱當日伊係遭被告丙○○、乙○○及數名社區住
    戶共同圍毆，伊並無言語辱罵丙○○，亦無毆打丙○○、乙○○二人云云；被告乙○○則辯稱伊當日係前往勸架，係被
    告丁○○毆打伊，伊並無出手毆打被告丁○○云云；被告丙○○辯稱被告丁○○先以言語辱罵伊，再動手毆打伊，伊並
    無還手，亦無還嘴辱罵被告丁○○云云。惟查：
  (一)被告丁○○因被告乙○○、丙○○及數名鐘鼎山林社區住戶
    於九十六年十月十一日晚間十時四十五分許，在臺北市○○○路十一巷九十七號電梯間與庚○○發生爭執，聞聲前往該
    處察看，被告丁○○以手推丙○○，而丙○○發生爭吵，公
    然以：「你是什麼東西」辱罵丙○○，並以拳頭毆打丙○○
    額頭及頭部，被告乙○○前往勸架，自身後抱住被告丁○○
    ，被告丁○○轉身反抗再與被告乙○○互毆，一路由電梯間
    扭打至花台區，被告丁○○用拳頭毆打被告乙○○頭部，並
    用腳踢被告乙○○胸部，致被告乙○○倒地頭部撞到花台等
    情，業據被告丙○○、乙○○指訴明確，經核與證人戊○○
    於本院審理中結證稱伊當日目睹被告丁○○與被告丙○○發
    生爭吵，隨後發生肢體拉扯，被告乙○○上前勸架，被告丁○○反抗，被告乙○○便與被告丁○○互毆，一路由電梯間
    打到花台區，伊確實有聽到被告丁○○以「你是什麼東西辱
    罵被告丙○○」等情相符（見本院卷第二九、三十頁），復
    據證人己○○於本院審理中結證稱當日伊有聽到被告丁○○
    以「你是什麼東西」辱罵被告丙○○，被告丁○○出手打被
    告丙○○額頭，被告丙○○便回手毆打被告丁○○，被告乙○○從後面去拉被告丁○○，被告乙○○便與被告丁○○互
    毆，一路打到花台區，被告丁○○以腳踹被告乙○○，被告
    乙○○倒地後欲起身，被告丁○○一推，被告乙○○就撞到
    花台等語明確（見本院卷第三十、三一頁）；而被告丙○○
    、乙○○於同日前往博仁綜合醫院接受治療，經醫師診斷被
    告丙○○確實受有頭部外傷合併前額挫傷腫脹等傷害，被告
    乙○○則受有頭部外傷合併枕部腫脹、右上臂及左肘擦挫傷
    、左側胸痛之傷害，亦有博仁綜合醫院（九六）博診字第一
    ○一九○二號診斷證明書（見九十六年度偵字第二二四一三
    一號卷第十二頁）及（九六）博診字第一○一九○一號診斷
    證明書（見九十六年度偵字第二二四一三一號卷第七頁）在
    卷足憑，足證被告丙○○、乙○○所為指訴，並非虛妄，被
    告丁○○確有傷害被告丙○○、乙○○之身體，並以言語辱
    罵被告丙○○，被告丁○○空言否認上揭犯行，顯與事實不
    符，未足採信。
  (二)被告丙○○於九十六年十月十一日晚間十時四十五分許，在
    臺北市○○○路十一巷九十七號電梯間與被告丁○○發生口
    角，竟以：「你是什麼東西」等語辱罵被告丁○○，隨後與
    被告丁○○發生肢體衝突，被告丙○○打被告丁○○耳光並
    抓丁○○臉部，致被告丁○○受有頭部外傷及臉部抓痕之傷
    害，被告乙○○上前欲勸架，由身後抱住被告丁○○，因被
    告丁○○轉身反抗，被告乙○○與被告丁○○又發生肢體衝
    突，兩人一路由電梯間扭打至花台區，被告乙○○毆打被告
    丁○○頭部並用腳踹丁○○胸部，致被告丁○○受有頭部外
    傷、臉部抓痕、胸部挫傷、四肢抓破皮及瘀青之傷害等情，
    業據被告丁○○指訴綦詳，經核與證人庚○○於本院審理中
    結證稱當日被告乙○○、丙○○及其他住戶在電梯間圍住伊
    質問，被告丁○○聞聲前往電梯間解困，而與被告丙○○發
    生爭執，被告丙○○罵被告丁○○「你是什麼東西」，接著
    動手打被告丁○○耳光，隨後與被告丁○○肢體衝突，被告
    乙○○隨後亦與被告丁○○發生扭打等情相符（見本院卷第
    三二、三三頁），復據證人甲○○於本院審理中證述當日係
    被告丙○○、乙○○質疑庚○○主委身份不明，雙方在電梯
    間發生爭執，被告丁○○前往察看，被告丙○○便出手打被
    告丁○○耳光，被告丙○○罵被告丁○○你是什麼東西，為
    何要多管閒事，被告丙○○便與被告丁○○發生拉扯，被告
    乙○○上前抱住被告丁○○，隨後兩人便開始發生扭打，一
    路打到花台，被告丁○○一堆，被告乙○○便倒下去，頭撞
    到花台等語明確（見本院卷第三四、三五頁），而被告丁○○於九十六年十月十二日前往臺北市立聯合醫院忠孝院區接
    受治療，經醫師診斷，確實受有頭部外傷、臉部抓痕、胸部
    挫傷、四肢抓破皮及瘀青之傷害，亦有臺北市立聯合醫院忠
    孝院區九十六年十月十二日忠傷字第五五號驗傷診斷書附卷
    足憑（見九十六年度偵字第二二四一三一號卷第二六頁），
    足證被告丁○○所為指訴，並非虛妄，被告丙○○、乙○○
    確有傷害被告丁○○之身體，被告丙○○並以言語辱罵被告
    丁○○，被告丙○○、乙○○空言否認上揭犯行，係事後推
    諉之詞，未足採信。
  (三)綜上所述，本件事證明確，被告丁○○、丙○○公然侮辱及
    傷害犯行，被告乙○○傷害犯行，堪以認定，應依法論科。
二、核被告丁○○、丙○○所為，均係犯刑法第二百七十七條第
    一項之傷害罪及同法第三百零九條第一項之公然侮辱罪，被
    告乙○○所為，則係犯刑法第二百七十七條第一項之傷害罪
    。被告丁○○所為傷害被告丙○○、公然侮辱被告丙○○、
    傷害被告乙○○犯行，犯意各別，行為互殊，應論以三罪，
    並分論併罰之。被告丙○○所為傷害及公然侮辱犯行，亦犯
    意各別，行為互殊，應分論併罰之。爰審酌被告丁○○、丙○○、乙○○均係鐘鼎山林社區住戶，因細故發生爭執，一
    時情緒失控，思慮未週，分別為傷害及公然侮辱犯行，犯後
    未能坦承犯行，及其品行、生活狀況、所受傷勢、智識程度
    等一切情狀，分別量處如主文所示之刑，就被告丁○○所處
    拘役部分，定其應執行之刑，並分別諭知易科罰金、易服勞
    役之折算標準。
據上論斷，應依刑事訴訟法第二百九十九條第一項前段、第二百
八十四條之一，刑法第二百七十七條第一項、第三百零九條第一
項、第五十一條第六款、第四十一條第一項前段、第四十二條第
三項前段，刑法施行法第一條之一第一項、第二項前段，判決如
主文。
本案經檢察官蔡立文到庭執行職務。
中    華    民    國    97    年    4     月    30    日
                  刑事第十四庭  法  官  李家慧
以上正本證明與原本無異。
如不服本判決，應於判決送達後10日內，向本院提出上訴狀。
                                書記官  鄭淑丰
中    華    民    國    97    年    4     月    30    日
附錄本件論罪科刑法條：
中華民國刑法第277條
（普通傷害罪）
傷害人之身體或健康者，處 3 年以下有期徒刑、拘役或 1 千元
以下罰金。
犯前項之罪因而致人於死者，處無期徒刑或 7 年以上有期徒刑；
致重傷者，處 3 年以上 10 年以下有期徒刑。
中華民國刑法第309條
（公然侮辱罪）
公然侮辱人者，處拘役或 3 百元以下罰金。
以強暴犯前項之罪者，處 1 年以下有期徒刑、拘役或 5 百元以
下罰金。


司法院資訊處製作；財團法人民間司法改革基金會備份。
